臺灣高等法院刑事判決　　　　　　　　　　　　　　九十一年度上重訴字第一四號
　　上　訴　人
　　即　被　告　甲○○
　　指定辯護人　本院公設辯護人
右上訴人因毒品危害防制條例案件，不服臺灣桃園地方法院九十年度重訴字第二一號
，中華民國九十一年一月十六日第一審判決（起訴案號：臺灣桃園地方法院檢察署九
十年度偵字第七八一０號），提起上訴，本院判決如左：
    主  文
原判決撤銷。
甲○○共同運輸第一級毒品，處無期徒刑，褫奪公權終身，並應於刑之執行完畢或赦
免後，驅逐出境。
扣案之第一級毒品海洛因陸包（淨重參仟陸佰參拾壹點貳零公克）沒收銷燬之；束腹
及護肘一包、行動電話ＳＩＭ卡一張（編號00000000000000，扣押物
編號００六）沒收；未扣案之甲○○運輸第一級毒品所得美金陸佰元沒收，如全部或
一部不能沒收時，以其財產抵償之。
    事  實
一、海洛因係毒品危害防制條例第二條第二項第一款規定之第一級毒品，並為行政院
    依懲治走私條例第二條第四項授權訂定之管制物品項目及其數額甲項第四款所列
    之毒品危害防制條例所列毒品，屬管制進出口物品。甲○○係馬來西亞國人，明
    知海洛因係貽害人類健康，為國際各國嚴管重罰之毒害藥品，不得運輸至我國。
    甲○○於民國九十年（即西元二００一年）三月間，在馬來西亞吉隆坡，因有綽
    號「阿威」之不詳姓名年籍馬來西亞國人成年男子委託夾帶走私海洛因至我國，
    並允諾事成給予報酬美金二千元，竟為貪圖報酬，予以應允。議定，甲○○即依
    約於九十年四月四日，至我國駐馬來西亞辦事處辦理來台簽證。甲○○於取得來
    台簽證後，並與「阿威」相約於九十年五月十四日上午十一時許，在吉隆坡國際
    機場見面。甲○○與「阿威」二人依約會面，即基於共同運輸第一級毒品並管制
    進口物品海洛因進入台灣之犯意聯絡，由「阿威」帶領一起至機場附近棕油園，
    由「阿威」取出預先備妥之海洛因六包，並以其所有之束腹及護肘分別緊縛捆綁
    於脫除衣物之甲○○腰部上二包及大腿上四包，再穿上衣物善加掩飾。「阿威」
    並交付甲○○吉隆坡、台北來回機票各一張，俾供來回使用，及其所有可在台灣
    使用之行動電話ＳＩＭ卡一張（編號00000000000000，扣押物編
    號００六），以供抵達台灣後聯絡接應人員使用，且預付甲○○報酬美金六百元
    ，並表示抵達台灣，置入上開ＳＩＭ卡於行動電話中，即會有人以該行動電話聯
    絡，並支付其餘美金一千四百元報酬。甲○○即於九十年五月十四日下午二時三
    十分許，在吉隆坡國際機場，搭乘中華航空公司ＣＩ六五六班機，而於同日晚間
    七時許，抵達台灣桃園中正國際機場。甲○○於機場通關時，因行跡可疑，為財
    政部台北關稅局人員查獲，並扣得上開海洛因六小包（淨重三六三一．二０公克
    ，純度百分之五二．八一），及束腹、護肘一包，報請法務部調查局桃園縣調查
    站處理。甲○○運輸海洛因所得隨身攜帶之美金六百元，及上開可在台灣使用之
    行動電話ＳＩＭ卡一張，則未予查扣，由甲○○併同吉隆坡、台北回程機票一張
    ，於羈押於台灣桃園看守所時，交由看守所保管。嗣於九十年六月六日，由法務
    部調查局桃園縣調查站人員，再行查扣上開可在台灣使用之行動電話ＳＩＭ卡一
    張。
二、案經法務部調查局桃園縣調查站移送台灣桃園地方法院檢察署檢察官偵查起訴。
    理  由
壹、認定犯罪事實所憑之證據及理由
一、右揭上訴人即被告甲○○收取報酬，以上開夾帶方式，自馬來西亞走私海洛因進
    入台灣之事實，業據被告於調查人員訊問時坦承不諱（見偵查卷第一、二頁），
    並有被告入境台灣時被查獲之白色粉末六包、用以綑綁粉末於身上之束腹、護肘
    一包，及聯絡在台接應人員使用之行動電話ＳＩＭ卡一張（編號0000000
    0000000，係九十年六月六日，始由法務部調查局桃園調查站人員補行查
    扣，扣押物編號００六），扣案可資佐證。且經本院勘驗調查人員訊問被告時所
    拍攝錄影帶，顯示訊問被告時有依法全程錄影，且問答內容與調查筆錄之記載相
    符，制有勘驗筆錄在卷可據（見本院卷第五七頁）。被告於調查人員訊問時之供
    述，自得採為證據，併予敘明。另被告於原法院及本院審理時仍供承有於上揭時
    、地，受「阿威」之託，夾帶扣案之白色粉末六包，自馬來西亞入境台灣被查獲
    等情（見原審卷第一二五頁、本院卷第一二五至一二七頁）。
二、被告係於九十年五月十四日下午二時三十分許，在馬來西亞吉隆坡機場，搭乘中
    華航空公司ＣＩ六五六班機，而於同日晚間七時許，抵達台灣桃園中正國際機場
    等情，並有九十年五月十四日特定班機（ＣＩ六五六）旅客入出境明細表在卷可
    稽（見偵查卷第三三頁）。
三、被告於檢察官九十年五月十四日訊問時供述：「阿威」將海洛因綁在伊身上，有
    答應給予美金二千元，「阿威」已給予美金六百元等語（見偵查卷第十七、十八
    頁）。又被告自承於偵查中經羈押於看守所時，親自口述而由同房舍友代為撰稿
    ，再由被告抄寫之九十年五月二十二日自白狀記載「．．．聽到『阿威』說只要
    帶一包東西過來台灣，就可以有二千塊美金，就高興的答應了。．．．原本『阿
    威』答應要給我的美金二千元，我只拿到美金六百元，剩下美金一千四百元，他
    說要到台灣才會有別人拿給我。聯絡的方式，是用『阿威』事前準備的台灣大哥
    大行動電話卡，我只要把那張卡裝進自己的行動電話卡中，在台灣就會有人過來
    跟我拿東西，還有把一千四百元美金拿給我。．．．」（見偵查卷第二五、二六
    頁、本院卷第七一頁）。被告提出上開自白狀時尚在偵查中，未有起訴書可參，
    相關涉案情節除被告本人外，他人無從知悉，堪信上開自白狀內容確實出自被告
    自由意思。自白狀內容既與被告於調查人員訊問及檢察官於九十年五月十四日訊
    問時供述相符，足堪印證被告上開訊問時之供述，應係出於被告自由意思無疑，
    且與事實相符，自堪認定被告係接受「阿威」之託，以美金二千元為報酬，同意
    代為運輸扣案白色粉末至台灣，且已實際收取美金六百元，其餘美金一千四百元
    則於任務完成後收取。
四、被告夾帶入境之白色粉末六包，經法務部調查局檢驗結果，認定均含第一級毒品
    海洛因成分，合計淨重三六三一．二０公克（包裝重五０．一八公克），純度百
    分之五０．一八，純質淨重一九一七．六四公克等情，有該局九十年六月八日
    陸(一)字第九０一六七四八七號鑑定通知書附卷可據（見偵查卷第四六頁）。
五、被告入境時身上攜帶有美金六百元，及吉隆坡、台北回程機票一張，於被諭令羈
    押時，由台灣桃園看守所保管等情，並有台灣桃園看守所九十一年五月二十日桃
    所澄總字第０九一００００三五四號函號暨所附收容人物品保管單影本在卷可稽
    （見本院卷第九一、九三頁）。
六、被告於本院審理時自承：伊在馬來西亞就有聽說施用毒品是犯罪行為，在馬來西
    亞電視上毒品宣導片有播出骷顱頭等語（見本院卷第七０頁）。且海洛因貽害人
    類健康，為國際各國嚴管重罰之毒害藥品，並經各國政府多方宣導。被告既自承
    在馬來西亞受有教育，從事木工（見偵查卷第一頁背面、本院卷第七０頁），且
    智慮正常，應有辨別事理能力，足證被告明知運輸毒品至我國，係屬犯罪行為無
    訛。
七、被告既迭次自承：「阿威」表示所攜帶入境物品，不要讓警察知道（見偵查卷第
    三一頁背面）；或「阿威」說東西很貴，不能遺失，如果遺失損失很大。不要給
    警察發現，如被發現東西會被沒收，損失很大（見原審卷第三九、四０頁）；或
    「阿威」說是貴重物品，要扣關稅，為逃避關稅才用夾帶方式，被查到頂多沒收
    各等語（見本院卷第一二八頁）。被告已坦承知悉受託攜帶入境者，係違法貴重
    物品。且參以被告係以將毒品分為六包，先脫下衣物，綑綁於身上後，再穿上衣
    物掩飾之方式夾帶運輸，且須抵台後方與接貨之人以行動電話聯絡，行動小心翼
    翼，謹慎無比。而所攜帶毒品係粉末狀，雖經包裝，惟既係綑綁於身上，被告應
    仍能輕易辨別其係粉末狀，且不屬貴重黃金珠寶。而貴重物品除黃金珠寶外，符
    合粉末狀形態，且須大費周章設計夾帶方式，並嚴加避免為警查獲者，一般即為
    海洛因毒品。再者，「阿威」委託被告運輸該等物品來台，除須支付被告美金二
    千元外，並須支付吉隆坡、台北來回機票，所費不貲，如非量少價昂之毒品海洛
    因，顯不敷成本。參酌上開情狀以觀，被告既知悉係以綑綁於身上方式夾帶，且
    收取不少報酬，復受告知聯絡交貨方式，足堪認定被告明知其夾帶入境者係海洛
    因毒品。
貳、本院對被告辯解之判斷
一、訊據被告否認明知受託物品係毒品海洛因，仍同意以美金二千元代價，運輸入境
    台灣，並已收取報酬美金六百元，並辯稱：伊不知「阿威」委託物品係毒品海洛
    因，且伊身上被查獲之美金六百元，係伊自有金錢，並非夾帶海洛因入境所獲代
    價。另吉隆坡、台北來回機票亦係伊為來台打工賺錢，自行付錢購買，並非「阿
    威」出錢購買，又伊並非為夾帶海洛因入境而專程來台等語。
二、經查，被告於調查人員及檢察官九十年五月十四日訊問時均已供承夾帶海洛因來
    台，報酬是美金二千元，並已收取美金六百元，餘款美金一千四百元，則於交付
    海洛因予在台接應人員時支付，已如理由壹、三所述。被告嗣後空言翻異，已難
    採取。
三、次查，被告於本院審理時自承：伊係第一次前來台灣，在台灣沒有親戚朋友。伊
    在馬來西亞時聽說台灣工作酬勞較好，想到台灣工作，伊未在馬來西亞透過介紹
    所仲介工作，是想到達台灣再自己去找工作等語（見本院卷第一二五頁）。而被
    告前於原法院審理時係供述：係「阿威」要伊一起來台灣作百貨公司裝潢，做十
    天左右木工，可賺美金二千元，「阿威」臨時說有事，沒有辦法來，伊才自己一
    人來台灣等語（見原審卷第八０頁）。相互對照以觀，前後已不相符。再者，被
    告既在台灣人生地不熟，語言溝通亦有相當困難，如何有能力不透過仲介，即一
    人來台自行找工作賺錢，已與常情不合。又被告既已困於生計，又未依法取得來
    台工作許可，豈會僅因試圖來台找到工作賺錢之渺小機會，即肯花費不少金錢購
    買來回機票，貿然來台，亦顯反於事理。
四、綜上所述，被告所辯乃卸責之詞，不足採信。是事證明確，被告犯行堪以認定，
    應依法論科。
參、論罪之理由
一、海洛因係毒品危害防制條例第二條第二項第一款規定之第一級毒品，並為行政院
    依懲治走私條例第二條第四項授權訂定之管制物品項目及其數額甲項第四款明列
    之毒品危害防制條例所列毒品，屬管制進出口物品。
二、核被告所為，係犯毒品危害防制條例第四條第一項之運輸第一級毒品罪，及九十
    一年六月二十六日修正公布前（下稱修正前）懲治走私條例第二條第一項之私運
    管制物品進口罪。被告行為後，懲治走私條例第二條第一項業經於九十一年六月
    二十六日修正公布，並於九十一年六月二十八日生效，比較修正前後規定，以修
    正前懲治走私條例第二條第一項規定，有利於被告，應適用修正前規定。被告與
    「阿威」有犯意之聯絡，與行為之分擔，應論以共同正犯。被告為運輸而持有海
    洛因之低度行為，應為運輸之高度行為所吸收，不另論罪。
三、被告所犯上開二罪，有方法結果之牽連關係，應從較重之運輸第一級毒品罪處斷
    。
四、被告所運輸之海洛因重逾三公斤有半，如僥倖順利入境而流入市面，對我國人民
    健康危害甚鉅，犯罪情節頗重。且被告係為獲取美金二千元之不法利益，而甘為
    不法之徒作倀，惡性不輕。又被告除因被當場查獲攜帶海洛因入境，無可抵賴，
    就該部分行為坦承其事外，仍就有無約定報酬美金二千元，並已收取美金六百元
    ，前後多所反覆，並就其事先知悉所夾帶者為海洛因，始終否認其事，未見有真
    誠悔意，犯罪後態度並非良好。被告所犯之罪法定本刑雖為死刑或無期徒刑，刑
    責甚重，惟斟酌被告上開犯罪情狀，並無在客觀上足以引起一般同情，認為即使
    宣告最低刑度猶嫌過重，而有犯罪情狀可憫恕情形存在，本院爰不依刑法第五十
    九條規定減輕其刑，附此說明。
肆、撤銷原判決之理由
一、原審以被告罪證明確，據以論罪科刑，固非無見。惟(一)原判決未及就懲治走私條
    例修正前後規定，比較適用，即有未洽。(二)扣案行動電話ＳＩＭ卡有二張（扣押
    物編號００五、００六），原判決籠統宣告沒收ＳＩＭ卡一張，未予明確敘明係
    沒收何張ＳＩＭ卡，亦有不合。
二、被告上訴意旨，仍執前詞，否認犯罪，指摘原判決不當，提起上訴，雖無理由，
    惟原判決既有上開可議之處，即屬無可維持，應由本院予以撤銷。
伍、本院自為判決之理由
一、本院爰審酌被告運輸之第一級毒品海洛因數量甚鉅，危害頗大，犯罪情節不輕，
    及被告之素行、犯罪之動機、目的並犯罪後態度等一切情狀，量處如主文第二項
    所示之刑，並依法褫奪公權終身。又被告為馬來西亞人，並非我國人，其受無期
    徒刑之宣告，爰併予宣告於刑之執行完畢或赦免後，驅逐出境。
二、扣案之第一級毒品海洛因陸包（淨重三千六百三十一．二０公克），應依毒品危
    害防制條例第十八條第一項前段規定，諭知沒收銷燬之。另扣案用以夾帶海洛因
    之束腹、護肘一包，及行動電話ＳＩＭ卡一張（編號000000000000
    00，扣押物編號００六），係被告犯運輸第一級毒品罪所用之物，應依毒品危
    害防制條例第十九條第一項規定，諭知沒收。且因該等物品已扣案，應無全部或
    一部沒收之情形，爰不諭知如全部或一部不能沒收時，追徵其價額，附此說明。
三、被告隨身攜帶未扣案之美金六百元，雖於被諭令羈押時，由台灣桃園看守所代為
    保管，惟其中美金二百元依規定兌換為新台幣供被告使用，另外美金四百元，則
    依規定匯回馬來西亞，有台灣桃園看守所九十一年五月二十日桃所澄總字第０九
    一００００三五四號函號暨所附收容人物品保管單、報告、外匯水單、被告保管
    款收款收據、支票影本等附卷為據（見本院卷第九一至０一三頁），應依毒品危
    害防制條例第十九條第一項規定諭知沒收，於全部或一部不能沒收時，以其財產
    抵償之。至於被告於任務完成方可取得之美金一千四百元，既尚未取得，即無從
    諭知應予沒收，或於全部或一部不能沒收時，以其財產抵償之。又未扣案之吉隆
    坡、台北回程機票一張，既係供被告運輸毒品完成後，返回馬來西亞所用，已與
    被告犯運輸第一級毒品罪無直接關係，並非犯該罪所用或所得之物，爰不依毒品
    危害防制條例第十九條第一項規定諭知沒收，併予敘明。再另扣案之行動電話Ｓ
    ＩＭ卡一張（編號000000000000000000，扣押物編號００五
    ），被告供述係其個人所使用，與運輸海洛因無涉等語（見偵查卷第四一頁背面
    ），既並非被告運輸海洛因所用之物，即不能宣告沒收，合予敘明。
陸、適用之法律
一、刑事訴訟法第三百六十九條第一項前段、第三百六十四條、第二百九十九條第一
    項前段。
二、毒品危害防制條例第四條第一項、第十八條第一項前段、第十九條第一項。
三、九十一年六月二十六日修正公布前懲治走私條例第二條第一項、第十一條。
四、刑法第二條第一項但書、第十一條前段、第二十八條、第五十五條、第三十七條
    第一項、第九十五條。
本案經檢察官何明楨到庭執行職務。
中      華      民      國      九十一      年    六    月    二十八    日
                              臺灣高等法院刑事第二十庭
                                  審判長法  官  葉  麗  霞
                                        法  官  段  景  榕
                                        法  官  李  錦  樑
右正本證明與原本無異。
如不服本判決應於收受送達後十日內向本院提出上訴書狀，其未敘述上訴之理由者並
得於提起上訴後十日內向本院補提理由書（均須按他造當事人之人數附繕本）。
                                        書記官  郭  台  發
中      華      民      國      九十一      年    七    月        一    日
附錄：本案論罪科刑法條全文
毒品危害防制條例第四條第一項
製造、運輸、販賣第一級毒品者，處死刑或無期徒刑；處無期徒刑者，得併科新臺幣
一千萬元以下罰金。
製造、運輸、販賣第二級毒品者，處無期徒刑或七年以上有期徒刑，得併科新臺幣七
百萬元以下罰金。
製造、運輸、販賣第三級毒品者，處五年以上有期徒刑，得併科新臺幣五百萬元以下
罰金。
製造、運輸、販賣專供製造或施用毒品之器具者，處一年以上七年以下有期徒刑，得
併科新臺幣一百萬元以下罰金。
前四項之未遂犯罰之。
